---
title: "Ordinal Logistic"
output:
  pdf_document: default
  html_document: default
  word_document: default
date: "2024-10-21"
---

1.  **Đọc dữ liệu**

```{r}
data = read.csv("C:\\Users\\NGUYEN PHUONG BICH\\Downloads\\heart_disease_uci.csv")
data = data[,-c(1,4)] #Xóa bỏ cột không cần thiết
View(data)
s = c(ifelse(data$chol == 0 & !is.na(data$chol), T, F))
sum(s)
```

```{r}
library(ggplot2)

# Vẽ histogram cho biến num
ggplot(data, aes(x = num)) +
  geom_histogram(binwidth = 1, fill = "skyblue", color = "black", alpha = 0.7) +
  labs(title = "Biểu đồ thể hiện số bệnh nhân trong các giai đoạn", 
       x = "Giai đoạn", y = "Số bệnh nhân") +
  theme_minimal() +
  theme(text = element_text(size = 9))

```

```{r}
dt = data
ggplot(dt, aes(x = factor(num), fill = sex)) +
  geom_bar(position = "dodge", color = "black") +
  labs(title = "Số bệnh nhân theo tình trạng bệnh và giới tính",
       x = "Tình trạng bệnh", y = "Số bệnh nhân", fill = "Giới tính") +
  scale_fill_manual(values = c("Male" = "lightblue", "Female" = "lightpink")) +
  scale_x_discrete(labels = c("0" = "Không mắc bệnh", "1" = "Mắc bệnh")) +  # Đổi tên mức độ bệnh
  theme_minimal() +
  theme(text = element_text(size = 9))
```

```{r}
dt = data[data$num > 0,]
ggplot(dt, aes(x = age)) +
  geom_histogram(binwidth = 5, fill = "lightblue", color = "black", alpha = 0.7) +
  labs(title = "Tần suất bệnh nhân theo độ tuổi", x = "Tuổi", y = "Số bệnh nhân") +
  theme_minimal() +
  theme(text = element_text(size = 10),
        plot.title = element_text(hjust = 0.5))  # Căn giữa tiêu đề


```

```{r}
ggplot(dt, aes(x = chol)) +
  geom_histogram(binwidth = 10, fill = "lightblue", color = "black", alpha = 0.7) +
  labs(title = "Biểu đồ tần suất của chol (cholesterol)", 
       x = "Giá trị", 
       y = "Số bệnh nhân") +
  theme_minimal() +
  theme(text = element_text(size = 10),
        plot.title = element_text(hjust = 0.5))

```

2.  **Tiền xử lý dữ liệu:**

    Đưa dữ liệu về dạng chuẩn + Mã hóa biến chữ thành số và thay giá trị null = trung vị

```{r}
#Chuẩn hóa các biến số
num_vars = sapply(data,is.numeric) & names(data) != "num"
data[num_vars] = scale(data[num_vars]) 

#hóa biến sex
data$sex = ifelse(data$sex == "Male", 1, 0)

#số hóa biến cp
data$cp = ifelse(data$cp == "typical angina", 0, ifelse(data$cp == "atypical angina", 1, ifelse(data$cp == "non-anginal", 2, 3)))

#thay thế các giá trị null của biến trestbps bằng trung vị
data$trestbps[is.na(data$trestbps)] = median(data$trestbps, na.rm = T)


#số hóa và thay giá trị null bằng trung vị của biến fbs
data$fbs = ifelse(data$fbs == "TRUE", 1,0)
data$fbs[is.na(data$fbs)] = median(data$fbs, na.rm = T)

#số hóa biến restecg
data$restecg = ifelse(data$restecg == "normal", 0, ifelse(data$restecg == 'st-t abnormality', 1, 2))
data$restecg[is.na(data$restecg)] = median(data$restecg, na.rm = T)

#thay thế các giá trị null của biến thalch bằng trung vị
data$thalch[is.na(data$thalch)] = median(data$thalch, na.rm = T)


#số hóa biến exang
data$exang = ifelse(data$exang == "TRUE", 1,0)
data$exang[is.na(data$exang)] = median(data$exang, na.rm = T)

#thay thế các giá trị null của biến oldpeak bằng trung vị
data$oldpeak[is.na(data$oldpeak)] = median(data$oldpeak, na.rm = T)

#số hóa biến slope
data$slope = ifelse(data$slope == "flat", 1, ifelse(data$slope == 'upsloping', 0, 2))
data$slope[is.na(data$slope)] = median(data$slope, na.rm = T)

#thay thế các giá trị null của biến ca bằng trung vị
data$ca[is.na(data$ca)] = median(data$ca, na.rm = T)

#số hóa biến thal
data$thal = ifelse(data$thal == "normal", 0, ifelse(data$thal == 'reversable defect', 1, 2))
data$thal[is.na(data$thal)] = median(data$thal, na.rm = T)
View(data)

```

```{r}

```

3.  **Xây dựng mô hình**

    **3.1. Trước khi sinh Chol**

    Chia dữ liệu thành tập train (20%) và tập test (80%)

```{r}
dt = data
dt$num = as.factor(dt$num)
set.seed(123)
#data$num = ifelse(data$num >= 1, 1, 0)
sample = sample(c(T,F), nrow(dt), replace = T, c(0.8,0.2))
train = dt[sample,]
test = dt[!sample,]
```

-   Mô hình Ordinal Logistic

```{r}
library(MASS)
m = polr(num~.,data = train, Hess = T)
#m = polr(num ~ age + sex+ cp + chol + fbs + thalch + exang + oldpeak+ ca, data = train, Hess = T)
summary(m)
```

Tính toán các chỉ số đánh giá

```{r}
library(ggplot2)
predicted = predict(m, test)

# Ma trận nhầm lẫn
conf_matrix <- table(Predicted = predicted, Actual = test$num)
# Hàm tính Precision, Recall, F1-Score
calculate_metrics <- function(conf_matrix) {
  classes <- colnames(conf_matrix) # Các lớp
  metrics <- data.frame(Class = classes, Precision = NA, Recall = NA, F1 = NA)
  
  for (class in classes) {
    TP <- conf_matrix[class, class] # True Positive
    FP <- sum(conf_matrix[class, ]) - TP # False Positive
    FN <- sum(conf_matrix[, class]) - TP # False Negative
    
    precision <- TP / (TP + FP)
    recall <- TP / (TP + FN)
    f1 <- 2 * (precision * recall) / (precision + recall)
    
    metrics[metrics$Class == class, "Precision"] <- precision
    metrics[metrics$Class == class, "Recall"] <- recall
    metrics[metrics$Class == class, "F1"] <- f1
  }
  
  return(metrics)
}

# Tính toán các chỉ số
metrics <- calculate_metrics(conf_matrix)
# Tính độ chính xác cho từng nhãn
class_accuracy <- diag(conf_matrix) / rowSums(conf_matrix)

# Chuyển dữ liệu thành dạng dài (long format)
metrics_long <- reshape2::melt(metrics, id.vars = "Class", variable.name = "Metric", value.name = "Value")

# Thêm độ chính xác vào bảng dữ liệu
accuracy_df <- data.frame(Class = names(class_accuracy), Metric = "Accuracy", Value = class_accuracy)
metrics_long <- rbind(metrics_long, accuracy_df)

# Vẽ biểu đồ với độ chính xác
ggplot(metrics_long, aes(x = Class, y = Value, fill = Metric)) +
  geom_bar(stat = "identity", position = "dodge", color = "black") +
  scale_fill_manual(values = c("Precision" = "lightblue", "Recall" = "lightgreen", "F1" = "lightpink", "Accuracy" = "lightyellow")) +
  labs(title = "Precision, Recall, F1-Score và Accuracy từng giai đoạn của mô hình Ordinal Logistic", 
       x = "Giai đoạn", y = "Giá trị", fill = "Chỉ số") +
  scale_y_continuous(limits = c(0, 1)) +  # Đặt giới hạn trục y từ 0 đến 1
  theme_minimal() +
  theme(text = element_text(size = 7))
```

```{r}

```

-   Mô hình Gaussian

```{r}
library(e1071)
dt = data
dt$sex <- as.factor(dt$sex)
dt$cp <- as.factor(dt$cp)
dt$fbs <- as.factor(dt$fbs)
dt$restecg <- as.factor(dt$restecg)
dt$exang <- as.factor(dt$exang)
dt$slope <- as.factor(dt$slope)
dt$thal <- as.factor(dt$thal)
dt$num <- as.factor(dt$num)

set.seed(123)
sample = sample(c(T,F), nrow(dt), replace = T, c(0.8,0.2))
train = dt[sample,]
test = dt[!sample,]

model <- naiveBayes(num ~ ., data = train)

```

Tính toán các chỉ số đánh giá

```{r}
# Dự đoán trên tập kiểm tra
predicted <- predict(model, test)

# Ma trận nhầm lẫn
conf_matrix <- table(Predicted = predicted, Actual = test$num)
# Hàm tính Precision, Recall, F1-Score
calculate_metrics <- function(conf_matrix) {
  classes <- colnames(conf_matrix) # Các lớp
  metrics <- data.frame(Class = classes, Precision = NA, Recall = NA, F1 = NA)
  
  for (class in classes) {
    TP <- conf_matrix[class, class] # True Positive
    FP <- sum(conf_matrix[class, ]) - TP # False Positive
    FN <- sum(conf_matrix[, class]) - TP # False Negative
    
    precision <- TP / (TP + FP)
    recall <- TP / (TP + FN)
    f1 <- 2 * (precision * recall) / (precision + recall)
    
    metrics[metrics$Class == class, "Precision"] <- precision
    metrics[metrics$Class == class, "Recall"] <- recall
    metrics[metrics$Class == class, "F1"] <- f1
  }
  
  return(metrics)
}

# Tính toán các chỉ số
metrics <- calculate_metrics(conf_matrix)
# Tính độ chính xác cho từng nhãn
class_accuracy <- diag(conf_matrix) / rowSums(conf_matrix)

# Chuyển dữ liệu thành dạng dài (long format)
metrics_long <- reshape2::melt(metrics, id.vars = "Class", variable.name = "Metric", value.name = "Value")

# Thêm độ chính xác vào bảng dữ liệu
accuracy_df <- data.frame(Class = names(class_accuracy), Metric = "Accuracy", Value = class_accuracy)
metrics_long <- rbind(metrics_long, accuracy_df)

# Vẽ biểu đồ với độ chính xác
ggplot(metrics_long, aes(x = Class, y = Value, fill = Metric)) +
  geom_bar(stat = "identity", position = "dodge", color = "black") +
  scale_fill_manual(values = c("Precision" = "lightblue", "Recall" = "lightgreen", "F1" = "lightpink", "Accuracy" = "lightyellow")) +
  labs(title = "Precision, Recall, F1-Score và Accuracy từng giai đoạn của mô hình Gaussian Naive Bayes", 
       x = "Giai đoạn", y = "Giá trị", fill = "Chỉ số") +
  scale_y_continuous(limits = c(0, 1)) +  # Đặt giới hạn trục y từ 0 đến 1
  theme_minimal() +
  theme(text = element_text(size = 7))
```

**3.2. Sinh Chol**

```{r}
dt = data
sample = c(ifelse(is.na(dt$chol)| dt$chol == 0, F, T))

dt_zero = dt[!sample,] # Chứa các mẫu có chol = 0 hoặc chol = null

dt_test = dt[sample,] # Chứa các mẫu còn lại
```

-   Xây dựng mô hình biểu diễn tuyến tính biến chol theo biến thalch + sex + trestbps

```{r}
model = lm(chol ~ thalch + ca + trestbps + sex , data = dt)
# model = lm(chol ~ thalch + sex + trestbps, data = dt)
summary(model)
dt_zero$chol = predict(model, dt_zero) #Sinh dữ liệu của chol
dt_final = rbind(dt_test, dt_zero) # Hợp nhất dt_test và dt_zero
```

-   Mô hình Ordinal Logistic

    Xây dựng mô hình

```{r}
dt = dt_final
library(MASS)
dt$num = as.factor(dt$num)
set.seed(123)
sample = sample(c(T,F), nrow(dt), replace = T, c(0.8,0.2))
train = dt[sample,]
test = dt[!sample,]
m = polr(num~., data = train, Hess = T)
summary(m)

```

Tính toán các chỉ số đánh giá

```{r}
predicted = predict(m, test)
# Ma trận nhầm lẫn
conf_matrix <- table(Predicted = predicted, Actual = test$num)
# Hàm tính Precision, Recall, F1-Score
calculate_metrics <- function(conf_matrix) {
  classes <- colnames(conf_matrix) # Các lớp
  metrics <- data.frame(Class = classes, Precision = NA, Recall = NA, F1 = NA)
  
  for (class in classes) {
    TP <- conf_matrix[class, class] # True Positive
    FP <- sum(conf_matrix[class, ]) - TP # False Positive
    FN <- sum(conf_matrix[, class]) - TP # False Negative
    
    precision <- TP / (TP + FP)
    recall <- TP / (TP + FN)
    f1 <- 2 * (precision * recall) / (precision + recall)
    
    metrics[metrics$Class == class, "Precision"] <- precision
    metrics[metrics$Class == class, "Recall"] <- recall
    metrics[metrics$Class == class, "F1"] <- f1
  }
  
  return(metrics)
}

# Tính toán các chỉ số
metrics <- calculate_metrics(conf_matrix)
# Tính độ chính xác cho từng nhãn
class_accuracy <- diag(conf_matrix) / rowSums(conf_matrix)

# Chuyển dữ liệu thành dạng dài (long format)
metrics_long <- reshape2::melt(metrics, id.vars = "Class", variable.name = "Metric", value.name = "Value")

# Thêm độ chính xác vào bảng dữ liệu
accuracy_df <- data.frame(Class = names(class_accuracy), Metric = "Accuracy", Value = class_accuracy)
metrics_long <- rbind(metrics_long, accuracy_df)

# Vẽ biểu đồ với độ chính xác
ggplot(metrics_long, aes(x = Class, y = Value, fill = Metric)) +
  geom_bar(stat = "identity", position = "dodge", color = "black") +
  scale_fill_manual(values = c("Precision" = "lightblue", "Recall" = "lightgreen", "F1" = "lightpink", "Accuracy" = "lightyellow")) +
  labs(title = "Precision, Recall, F1-Score và Accuracy từng giai đoạn của mô hình Ordinal Logistic", 
       x = "Giai đoạn", y = "Giá trị", fill = "Chỉ số") +
  scale_y_continuous(limits = c(0, 1)) +  # Đặt giới hạn trục y từ 0 đến 1
  theme_minimal() +
  theme(text = element_text(size = 7))
```

-   Mô hình Gaussian Naive Bayes

```{r}
library(e1071)
dt = dt_final

dt$sex <- as.factor(dt$sex)
dt$cp <- as.factor(dt$cp)
dt$fbs <- as.factor(dt$fbs)
dt$restecg <- as.factor(dt$restecg)
dt$exang <- as.factor(dt$exang)
dt$slope <- as.factor(dt$slope)
dt$thal <- as.factor(dt$thal)
dt$num <- as.factor(dt$num)

set.seed(123)
sample = sample(c(T,F), nrow(dt), replace = T, c(0.8,0.2))
train = dt[sample,]
test = dt[!sample,]

model <- naiveBayes(num ~ ., data = train)
```

Tính toán các chỉ số đánh giá

```{r}
predicted = predict(model, test)

# Ma trận nhầm lẫn
conf_matrix <- table(Predicted = predicted, Actual = test$num)
# Hàm tính Precision, Recall, F1-Score
calculate_metrics <- function(conf_matrix) {
  classes <- colnames(conf_matrix) # Các lớp
  metrics <- data.frame(Class = classes, Precision = NA, Recall = NA, F1 = NA)
  
  for (class in classes) {
    TP <- conf_matrix[class, class] # True Positive
    FP <- sum(conf_matrix[class, ]) - TP # False Positive
    FN <- sum(conf_matrix[, class]) - TP # False Negative
    
    precision <- TP / (TP + FP)
    recall <- TP / (TP + FN)
    f1 <- 2 * (precision * recall) / (precision + recall)
    
    metrics[metrics$Class == class, "Precision"] <- precision
    metrics[metrics$Class == class, "Recall"] <- recall
    metrics[metrics$Class == class, "F1"] <- f1
  }
  
  return(metrics)
}

# Tính toán các chỉ số
metrics <- calculate_metrics(conf_matrix)
# Tính độ chính xác cho từng nhãn
class_accuracy <- diag(conf_matrix) / rowSums(conf_matrix)

# Chuyển dữ liệu thành dạng dài (long format)
metrics_long <- reshape2::melt(metrics, id.vars = "Class", variable.name = "Metric", value.name = "Value")

# Thêm độ chính xác vào bảng dữ liệu
accuracy_df <- data.frame(Class = names(class_accuracy), Metric = "Accuracy", Value = class_accuracy)
metrics_long <- rbind(metrics_long, accuracy_df)

# Vẽ biểu đồ với độ chính xác
ggplot(metrics_long, aes(x = Class, y = Value, fill = Metric)) +
  geom_bar(stat = "identity", position = "dodge", color = "black") +
  scale_fill_manual(values = c("Precision" = "lightblue", "Recall" = "lightgreen", "F1" = "lightpink", "Accuracy" = "lightyellow")) +
  labs(title = "Precision, Recall, F1-Score và Accuracy từng giai đoạn của mô hình Gaussian Naive Bayes", 
       x = "Giai đoạn", y = "Giá trị", fill = "Chỉ số") +
  scale_y_continuous(limits = c(0, 1)) +  # Đặt giới hạn trục y từ 0 đến 1
  theme_minimal() +
  theme(text = element_text(size = 7))
```
